最高法院刑事判決
111年度台上字第5092號
上  訴  人  陳智忠                     



選任辯護人  周威君律師
上列上訴人因違反廢棄物清理法案件，不服臺灣高等法院中華民
國111年8月24日第二審判決（111年度上訴字第2094號，起訴案
號：臺灣新竹地方檢察署110年度偵字第11634號），提起上訴，
本院判決如下：
    主  文
上訴駁回。
    理  由
一、按刑事訴訟法第377條規定，上訴於第三審法院，非以判決
    違背法令為理由，不得為之。是提起第三審上訴，應以原判
    決違背法令為理由，係屬法定要件。如果上訴理由書狀並未
    依據卷內訴訟資料，具體指摘原判決不適用何種法則或如何
    適用不當，或所指摘原判決違法情事，顯與法律規定得為第
    三審上訴理由之違法情形，不相適合時，均應認其上訴為違
    背法律上之程式，予以駁回。
二、本件第一審判決認定上訴人陳智忠有其引用之起訴書犯罪事
    實欄所載非法清除廢棄物犯行明確，因而論處上訴人犯廢棄
    物清理法第46條第4款之非法清除廢棄物罪刑及相關之沒收
    追徵。臺灣新竹地方檢察署檢察官（下稱檢察官）提起第二
    審上訴，原審則以檢察官依刑事訴訟法第348條第3項規定，
    明示僅就第一審判決關於量刑部分提起上訴，此部分審理結
    果，乃撤銷第一審判決關於刑之部分，改判處上訴人如原判
    決主文所示之刑，並引用第一審判決所載之事實、證據、所
    犯法條及沒收，已詳述其憑以裁量之依據及理由。
三、本件上訴意旨略稱：上訴人於案發後即有依新竹縣政府環境
    保護局（下稱新竹縣環保局）指示清除案發現場之廢棄物，
    並於民國110年12月委請曾忠麟將現場剩餘之廢棄物清除完
    畢，於111年9月5日再次請求新竹縣環保局認定已無廢棄物
    。原判決撤銷第一審判決，改判上訴人較重之刑，論理所依
    之證據，除被害人范俊雄陳述現場尚有廢棄物未清除、回復
    農地尚需新臺幣（下同）12萬5千元及其農損60至70萬元等
    未經具結之供述外，並無其他事證可佐，有判決理由不備、
    理由矛盾及應於審判期日調查證據而未予調查之違法等語。
四、按刑之量定，屬為裁判之法院得依職權裁量之事項，苟其量
    刑已以行為人之責任為基礎，並斟酌刑法第57條各款所列情
    狀，在法定刑度內，酌量科刑，無顯然失當或違反公平、比
    例及罪刑相當原則者，亦無偏執一端，致明顯失出失入情形
    ，自不得指為違法。又法律上刑之加重、減免事由，如累犯
    加重、自首減輕，乃刑罰權範圍擴張、減縮之事由，攸關構
    成刑罰權成立基礎之事實，固應予以嚴格證明；至於刑罰量
    定之事實（刑法第57條所定科刑應審酌之一切情狀），尤其
    如犯罪時所受之刺激、犯罪行為人之生活狀況、品行、犯罪
    後之態度等，乃單純情狀之事實，與裁判上刑之減輕事由（
    刑法第59條酌量減輕其刑），因均非屬犯罪構成要件之要素
    ，則屬自由證明之事項，其使用之證據，不以具備證據能力
    或經合法調查為必要，只須與存在於訴訟案卷內之證據相符
    為已足。本件原判決認檢察官之上訴為有理由，撤銷第一審
    判決關於刑之部分，已綜合審酌刑法第57條科刑等一切情狀
    ，並說明：上訴人未取得廢棄物清除許可文件，即從事廢棄
    物之清除行為，其為圖一己之私而犯本案，對被害人范俊雄
    之土地及農作造成損害，參酌范俊雄陳述土地尚未完全回復
    原狀，造成農損約60至70萬元，暨上訴人犯罪動機、目的、
    手段、品行、生活狀況、智識程度等各情，在罪責原則下適
    正行使其量刑之裁量權，已兼顧相關有利與不利之科刑資料
    ，客觀上並未逾越法定刑度，又無濫用其裁量權限，核屬事
    實審法院量刑職權之適法行使，並無不合。至於臺灣新竹地
    方法院於111年9月21日函轉新竹縣政府111年9月13日府授環
    業字第0000000000號函（見原審卷第85至90頁），為原審11
    1年8月24日宣示判決後始存在而未及審酌之書證。依新竹縣
    政府函附之「新竹縣政府環境保護局稽查工作紀錄」，記載
    ：稽查時間111年9月7日14時30分至111年9月7日14時55分。
    稽查或處理情形：「⒈依據陳智忠111年9月5日未具文號函辦
    理。⒉本日本局至現場勘查，目視現場，本局110年9月10日
    稽查工作紀錄（OOO-OOOOOO）所述之廢棄物已清除，詳細情
    形如附件照片。」如果無訛，僅得證明新竹縣環保局稽查人
    員於稽查時間（111年9月7日）至現場稽查時，原廢棄物已
    清除之事實，尚不足認范俊雄於原審111年7月27日審判期日
    陳稱：「被告是累犯，雖然被告有清理，但也沒有幫我把土
    地即竹園完全清乾淨，地上還有很多玻璃片等等，要回復我
    的園地〈含清理、竹苗購買〉的話大約需要12萬5千多元。」
    等語（見原審卷第64頁），即屬不實。再檢察官於原審科刑
    辯論時陳稱：「……依照被害人方才的陳述，亦可見被告並未
    回復被害人所受損害，原審未審酌及此，量刑猶嫌過低，請
    撤銷予以改判。」上訴人繼稱：「我承認犯罪，我沒有辯解
    ，請依法判決。」等語（見原審卷第65頁）。原判決採信范
    俊雄前述陳述內容，作為上訴人刑法第57條所定科刑得自由
    證明之事項，並無不合。上訴意旨就屬原審量刑職權之適法
    行使，任憑主觀妄為指摘，並非適法之第三審上訴理由。
五、綜合前旨及其他上訴意旨，並未依據卷內訴訟資料具體指摘
    原判決有何違背法令之情形，核與法律規定得為第三審上訴
    理由之違法情形不相適合，應認上訴人之上訴為違背法律上
    之程式，予以駁回。
據上論結，應依刑事訴訟法第395條前段，判決如主文。
中　　華　　民　　國　　111 　年　　11　　月　　17　　日
                  刑事第二庭審判長法　官  林勤純
                                  法　官  王梅英
                                  法　官  蔡新毅
                                  法　官  吳秋宏
                                  法　官  黃斯偉
本件正本證明與原本無異
                                  書記官  王麗智
中　　華　　民　　國　　111 　年　　11　　月　　22　　日